臺灣新北地方法院民事裁定
111年度消債清字第4號
聲  請  人  謝如鳳

代  理  人  林心瀅律師（法扶律師）
上列聲請人依消費者債務清理條例聲請清算事件，本院裁定如下
：
    主  文
聲請人謝如鳳自中華民國一百一十一年五月四日上午十一時起開
始清算程序。
命司法事務官進行清算程序。
    理  由
一、按債務人不能清償債務或有不能清償之虞者，得依本條例所
    定更生或清算程序，清理其債務；本條例所稱消費者，係指
    5年內未從事營業活動或從事小規模營業活動之自然人，前
    項小規模營業係指營業額平均每月新臺幣（下同）20萬元以
    下者，消費者債務清理條例（下稱消債條例）第3條、第2條
    第1項、第2項分別定有明文。又債務人對於金融機構負債務
    者，在聲請更生或清算前，應向最大債權金融機構請求協商
    債務清償方案，或向其住、居所地之法院或鄉、鎮、市、區
    調解委員會聲請債務清理之調解。債務人為前項請求或聲請
    ，應以書面為之，並提出財產及收入狀況說明書、債權人及
    債務人清冊，及按債權人之人數提出繕本或影本，亦為消債
    條例第151條第1項、第2項所明定。再法院開始清算程序之
    裁定，應載明其年、月、日、時，並即時發生效力；法院裁
    定開始更生或清算程序後，得命司法事務官進行更生或清算
    程序，消債條例第83條第1項、第16條第1項前段亦定有明文
    可參。
二、本件聲請意旨略以：伊因入不敷出，致積欠無擔保或無優先
    權之債務總金額107萬5,597元。嗣依消債條例向最大債權銀
    行國泰世華商業銀行股份有限公司（下稱國泰銀行）聲請前
    置協商程序，國泰銀行雖於提出一個月一期、共清償180期
    、年利率3%、每月清償6,583元之協調方案，惟伊無法負擔
    ，致協商不成立，是伊實有不能清償債務之虞。又伊於5年
    內並未從事營業額平均每月20萬元以下之營業活動，復未經
    法院裁定開始更生程序或宣告破產，爰請求鈞院裁定准予清
    算等語。
三、經查：
　㈠本件聲請人主張依消債條例向國泰銀行聲請債務清理協商程
    序，最大債權人國泰銀行雖提出協商方案，惟聲請人無力負
    擔，致前置協商不成立等情，業據聲請人陳明在案，並提出
    前置協商不成立通知書在卷可稽（見本院卷第69頁），堪信
    屬實。是本件聲請人所提清算之聲請所應審究者為其現況是
    否有不能清償債務或有不能清償之虞之情事。
　㈡聲請人主張其有不可歸責於己致履行有困難之事由，以及有
    不能清償債務之情事存在之事實，業據提出戶籍謄本、房屋
    租賃契約書、債權人清冊、財團法人金融聯合徵信中心─查
    詢當事人綜合信用報告、財產及狀況狀況說明書、全國財產
    稅總歸戶財產查詢清單、勞工保險被保險人投保資料表、10
    8及109年度綜合所得稅各類所得資料清單、臺灣集中保管結
    算所查詢表、中華民國人壽保險商業同業公會－保險業通報
    作業資訊系統資料查詢結果回覆書、南山人壽保單及保單價
    值準備金一覽表、三商美邦人壽保單及中文投保證明、保單
    借款約定書、存摺內頁影本、中華民國身心障礙證明等件為
    證（見本院卷第19至40頁、第55至68頁、第93至94頁、第97
    至262），堪信屬實。又陳稱名下除存款7,852元外，另有三
    商美邦人壽保單3張（保單號碼：000000000000、000000000
    000、000000000000），保單價值準備金各為47,618元、0元
    、76,089元，另聲請人110年7月12日曾以000000000000之保
    單借款100,000元，有三商美邦人壽付款完成通知書為證（
    見本院卷第261頁）；以及南山人壽保單1張（保單號碼：Z0
    00000000），保單價值準備金為280,568元，其中保費自動
    墊繳暨借款本利和之部分為204,691元。再聲請人目前退休
    無工作，每月領有已逝丈夫之勞退年金及國民年金老年年金
    共計20,509元【計算式：15,584＋4,925＝20,509】，此有郵
    局存摺內頁可參。另聲請人主張其每月必要生活費用數額合
    計為21,084元，惟聲請人並無說明支出之必要性，故本院認
    聲請人上開支出，仍應以新北市政府公告111年每人每月最
    低生活費15,800元之1.2倍即18,960元定之為宜，逾此範圍
    即不予計入。
　㈢聲請人每月所得收入為20,509元；每月必要生活支出為18,96
    0元，所得收入扣除合理之必要活支出後，每月僅餘1,549元
    。故本院審酌聲請人現況之財產、勞力及信用等清償能力，
    足認以聲請人每月收入於扣除每月合理之基本生活費用，應
    已不能清償前開所負無擔保或無優先權債務107萬5,597元。
    從而，聲請人所為本件聲請，核符消債條例第3條所定之要
    件。
四、綜上所述，本件聲請人符合消債條例規定之資格，並未從事
    營業活動，且除已符合不可歸責於己致履行有困難之要件外
    ，亦有不能清償債務之情事存在。此外，本件又查無聲請人
    有消債條例第6條第3項、第8條或第82條第2項所定駁回清算
    聲請之事由存在，本件聲請人聲請清算，應予准許。
五、依消費者債務清理條例第11條第1項、第83條第1項、第16條
    第1項，裁定如主文。
中　　華　　民　　國　　111 　年　　5 　　月　　4 　　日
                  民事第六庭  法  官  許瑞東
以上正本證明與原本無異。
本裁定不得抗告。
本裁定已於111年5月4日上午11時公告。
中　　華　　民　　國　　111 　年　　5 　　月　　4 　　日
                              書記官  曾怡婷